【裁判字號】    92,易,2487
【裁判日期】    920915
【裁判案由】    贓物
【裁判全文】
臺灣板橋地方法院刑事判決                        九十二年度易字第二四八七號
    公  訴  人  臺灣板橋地方法院檢察署檢察官
    被      告  丙○○
右列被告因贓物案件，經檢察官聲請簡易判決處刑 (九十二年度偵字第六三○○號)
，本院認不宜，改依通常程序審理，併判決如左：
    主  文
丙○○無罪。
    理  由
一、公訴意旨略以：被告丙○○於民國九十一年三月間某日，明知甲○○（另案審理
    ）所贈與乙○○所有之行動電話一具（SIEMENS牌、序號000000000000000號），
    係他人所竊得之來路不明贓物，竟予以收受，並贈與予友人賴定國。嗣於九十一
    年四月二十六日十三時三十五分許，經警詢問賴定國後，始循線查獲上情，因認
    被告涉犯刑法第三百四十九條第一項之收受贓物罪嫌。
二、按刑法第三百四十九條第二項故買贓物罪之成立，須行為人有買受贓物之故意，
    始克當之。又犯罪事實應依證據認定之，無證據不得推定其犯罪事實，為刑事訴
    訟法第一百五十四條所明定。復按被告之自白，不得作為有罪判決之唯一證據，
    仍應調查其他必要之證據，以察其是否與事實相符，刑事訴訟法第一百五十六條
    第二項定有明文，
三、公訴人認被告涉有前開犯行，無非以被告丙○○於偵查中之自白，復經被害人乙○○之指訴，並有贓物認領保管單、相片及悔過書各乙份附卷為其論據。經查，
    訊據被告丙○○於偵查中均堅決否認有何收受贓物之事（參見臺灣臺北地方法院
    檢察署九十一年度偵緝字第一四○六號偵查卷第五十一頁背面，臺灣板橋地方法
    院檢察署九十一年度偵字第六三○○號偵查卷第二十頁），迄於九十二年七月一
    日檢察官訊問時，其雖自承：「承認收受贓物罪」等語（參見第六三○○號偵查
    卷第三十六頁反面），然觀之被告於同日當庭書立之悔過書，載以「因被告丙○○因涉嫌贓物罪，被檢察官起訴，被告實在是在不知情的情況下，犯下錯誤，被
    告深感悔悟，也知道以後不要亂收受別人的東西才不會惹來不必要的麻煩，懇請
    檢察官原諒，實感德澤」等語，猶否認明知為贓物而收受，是其揭自白能否採為
    證據，已非無疑，況依諸前揭刑事訴訟法第一百五十六條第二項之規定，被告前
    開自白亦無法作為有罪認定之唯一證據，仍須調查其他證據資以佐證，始克當之
    。其次，前開SIEMENS牌、序號000000000000000號行動電話機，係被害人乙○○
    所有，於九十一年三月二十六日晚間至二十七日凌晨，在臺北市○○○路一號七
    樓之七恆康國際船務公司內遭竊乙節，分據證人即被害人乙○○、證人林珍蘭於
    警詢中供明無訛，並有贓物領據在卷可按，故前開行動電話機確為他人失竊之贓
    物，固堪認定。惟證人即被害人乙○○及林珍蘭於警詢中僅陳述前開行動電話失
    竊及尋獲後指認之情形，並未敘及並指證被告是否知贓收受之事，而贓物領據亦
    僅係在證明證人即被害人乙○○領回失竊物，尚無從資為被告有知贓收受之證據
    。再者，訊據被告於偵審中均辯稱：該手機是伊在九十一年三月份，伊朋友甲○○在他的家三重市○○○路二六巷十四號二樓拿給伊的，當時他並沒有告訴伊手
    機如何來，因為伊跟他要，他就給我了等語，復經本院提訊證人甲○○到庭證稱
    ：「（問：否在九十一年三月份給丙○○手機？）有的，因為手機是伊在九十一
    年二、三月在三重市重新橋下面的跳蚤市場買的，當時伊買手機是自己要用，後
    來因為手機太舊了，結果丙○○在伊家看到那支手機，就問伊有沒有在用，伊說
    沒有用，他就說可否給他用，伊說要用就拿去用，反正我沒有在用，（問；是否
    有告訴他手機哪裡來？）伊並沒有告訴他，他也沒有問伊手機哪裡來的。」、「
    （問：是否有告訴他手機是買來或偷來的？）沒有。」（參見本院九十二年八月
    二十九日訊問筆錄第三、四頁）等語，顯然證人甲○○於交付上開手機予被告持
    有時，並未告知該手機之來源，則其前開證言亦難認被告於收受之初對於上開行
    動電話有何贓物認識之依據。末以行動電話機並未如房屋、土地、車輛等物設有
    登記制度足以識別其權屬，因之有關行動電話持有者是否確為該電話之所有人，
    追查不易，又依現今行動電話使用之普及，朋友之間相互饋贈、借用，核均與常
    情無悖，是自難以被告自友人甲○○處取得該被害人失竊之行動電話，復轉贈予
    友人賴定國，遽此臆測其對前開行動電話機即具有贓物之認識。
四、綜上所述，本件實無積極證據證明被告有收受贓物之犯罪事實，而公訴人前開憑
    以認定被告成立收受贓物罪嫌之論據，在客觀又顯未達於通常一般之人均不致於
    有所懷疑，而得確信被告確曾犯此罪之程度，自有合理懷疑之存在，難以前揭罪
    嫌相繩。此外，復查無其他積極證據足認被告有何公訴人所指收受贓物之犯行，
    既不能證明被告犯罪，應依法諭知其無罪之判決。
據上論斷，依刑事訴訟法第四百五十二條、第三百零一條第一項前段，判決如主文。
本案經檢察官壽勤偉到庭執行職務
中      華      民      國    九十二    年      九      月     十五     日
                                      臺灣板橋地方法院刑事第六庭
                                          法  官  徐   蘭   萍
右正本證明與原本無異。
如不服本判決，應於判決送達後十日內，向本院提出上訴狀。
                                          書記官  莊   川   億
中      華      民      國    九十二    年      九      月    二十二    日


司法院資訊處製作；財團法人民間司法改革基金會備份。
